臺灣桃園地方法院民事簡易判決
110年度桃簡字第180號
原      告  龍宥環保有限公司

法定代理人  黃龍    
訴訟代理人  黃國展律師
被      告  利威有限公司

法定代理人  洪生發  
訴訟代理人  李瑞玲律師
上列當事人間請求給付租金事件，本院於民國111年1月14日言詞
辯論終結，判決如下：
    主      文
被告應給付原告新臺幣壹拾貳萬貳仟零貳拾玖元，及自民國一○
七年十二月十六日起至清償日止，按週年利率百分之五計算之利
息。
原告其餘之訴駁回。
訴訟費用（除減縮部分外）由被告負擔四分之一，餘由原告負擔
。
本判決第一項得假執行。但被告如以新臺幣壹拾貳萬貳仟零貳拾
玖元為原告預供擔保，得免為假執行。
    事實及理由
壹、程序方面：
    按簡易訴訟之訴狀送達後，原告不得將原訴變更或追加他訴
    ，但減縮應受判決事項之聲明者，不在此限，民事訴訟法第
    436條第2項、第255條第1項但書第3款分別定有明文。查本
    件原告起訴時之聲明原為：「被告應給付原告新臺幣（下同
    ）122萬3,193元，及自民國107年12月16日起至清償日止，
    按週年利率5％計算之利息。」，嗣於110年12月22日具狀變
    更聲明為：「被告應給付原告46萬8,989元，及自107年12月
    16日起至清償日止，按週年利率5％計算之利息。」（見本院
    卷第136頁），經核原告上開所為，屬減縮應受判決事項之
    聲明，揆諸首揭規定，自應准許。
貳、實體方面：
一、原告主張：被告向原告與訴外人世緯有限公司（下稱世緯公
    司）、鐘玉繡承租桃園市○○區○○路000巷000000號廠房（下
    稱系爭廠房），並於106年6月28日簽訂廠房租賃契約書（下
    稱系爭租約），約定租期自106年7月1日起至119年12月31日
    止，每月15日前應繳納租金67萬元，由原告、世緯公司、鐘
    玉繡各收取3分之1之租金即22萬3,333元，嗣系爭租約於107
    年12月31日合意終止，是被告應給付原告18個月租金總額共
    401萬9,994元，惟被告僅給付租金259萬8,686元，扣除被告
    代墊款83萬3,869元，並扣除原告應返還之保證金11萬8,450
    元，尚有46萬8,989元未給付，爰依系爭租約提起本件訴訟
    等語。並聲明：如變更後之聲明。
二、被告則以：被告原應給付原告之租金雖為401萬9,994元，惟
    被告已給付租金259萬8,686元，且系爭廠房有修繕需要時，
    被告有口頭催告原告修繕，原告委請被告自行修繕，並於簽
    收付款證明時，同意被告預扣如附表所示之修繕費用，共計
    79萬2,511元，另原告曾於106年3月間向被告借款30萬元，
    並於109年6月11日向訴外人日日旺貿易有限公司（下稱日日
    旺公司）借款8萬元、3萬元，該二筆借款已由日日旺公司讓
    與債權予原告，被告就上開修繕費用、借款債權主張抵銷後
    ，原告請求之金額已無剩餘，是原告之請求無理由等語置辯
    。並聲明：㈠原告之訴駁回。㈡如受不利判決，願供擔保請准
    宣告免為假執行。
三、兩造不爭執事項（見本院卷第131頁、第138頁反面）：
　㈠原告與世緯公司（法定代理人楊慶郁）、鍾玉繡將系爭廠房
    出租予被告，並於106年6月28日簽訂系爭租約，約定租期自
    106年7月1日起至119年12月31日止，被告應於每月15日前繳
    納租金67萬元，並已給付押租金120萬元，嗣於107年12月31
    日合意終止租約。
  ㈡被告自106年7月起至107年12月止應給付原告租金總額為401
    萬9,994元（原告每月應收之租金為22萬3,333元），惟被告
    僅給付原告259萬8,686元，扣除原告應退還之押租金11萬8,
    450元，及應扣除代墊款新台幣83萬3,869元，尚有46萬8,98
    9元未給付。　　　
四、本院之判斷：
  ㈠被告辯稱就41萬元之借款債權主張抵銷，有無理由？
　⒈按當事人主張有利於己之事實者，就其事實有舉證之責任，
    民事訴訟法第277條前段定有明文。次按稱消費借貸者，於
    當事人間必本於借貸之意思合致，而有移轉金錢或其他代替
    物之所有權於他方之行為，始得當之。是以消費借貸，因交
    付金錢之原因多端，除有金錢之交付外，尚須本於借貸之意
    思而為交付，方克成立。倘當事人主張與他方有消費借貸關
    係存在者，自應就該借貸意思互相表示合致及借款業已交付
    之事實，均負舉證之責任，其僅證明有金錢之交付，未能證
    明借貸意思表示合致者，仍不能認為有該借貸關係存在（最
    高法院98年度台上字第1045號判決意旨參照）。
　⒉本件被告辯稱原告曾於簽訂系爭租約前允諾被告邀增建廁所
    提供被告使用，但需向被告先借款30萬元，被告不疑有他遂
    給付30萬元予原告云云，原告雖不否認收受30萬元，惟否認
    兩造間有借貸關係存在，是依前所述，自應由被告就兩造間
    成立消費借貸契約乙節，負舉證之責。經查，被告就其所辯
    ，僅以系爭租約第4條第8項約定：「租賃期間內停車棚及外
    面廁所之使用權均歸丁方（即被告）所有。」等語（見本院
    卷第7頁），推論原告依約應提供廁所供被告使用，故不可
    能是被告出錢請原告代工興建云云，惟依系爭租約，尚無從
    認定應由何人支付增建廁所之費用，況被告就兩造間有借貸
    意思表示合致乙節，並未提出證據以實其說，是認其舉證尚
    有未盡。準此，被告辯稱原告向其借款30萬元應予以抵銷，
    即無理由。
　⒊再按二人互負債務，而其給付種類相同，並均屆清償期者，
    各得以其債務，與他方之債務，互為抵銷，民法第334 條前
    段定有明文。經查，被告辯稱原告向日日旺公司借款8萬元
    、3萬元，該二筆借款已由日日旺公司讓與債權予原告，就
    上開11萬元之借款亦主張抵銷云云，固據提出債權讓與契約
    書、借據為證（見本院卷第93至94頁），惟依卷附之借據可
    知向日日旺公司借款8萬元之借款人為黃龍，而非原告，黃
    龍雖為原告之法定代理人，然上開借據並未見黃龍係以原告
    法定代理人之身分所簽立，因此借貸契約應係存於黃龍與日
    日旺公司之間，是被告所辯與抵銷之要件不符，要無可採。
    另被告主張抵銷之3萬元借款，則未提出任何證據足證原告
    有向日日旺公司借款3萬元之事實，是被告此部分之抗辯，
    亦無足採。從而，被告辯稱原告向日日旺公司借款11萬元應
    予以抵銷，難認有據。 　　　
  ㈡被告辯稱就廠房之修繕費用79萬2,511元主張抵銷，有無理由
    ？
  ⒈按出租人應以合於所約定使用收益之租賃物，交付承租人，
    並應於租賃關係存續中，保持其合於約定使用、收益之狀態
    ；租賃物之修繕，除契約另有訂定或另有習慣外，由出租人
    負擔；租賃關係存續中，租賃物如有修繕之必要，應由出租
    人負擔者，承租人得定相當期限，催告出租人修繕。如出租
    人於其期限內不為修繕者，承租人得終止契約或自行修繕而
    請求出租人償還其費用或於租金中扣除之，民法第423條、
    第429條第1項、第430條分別定有明文。又按所謂合於約定
    之使用、收益之狀態，應以當事人間於訂立租賃契約時所預
    設之共同主觀之認知，為其認定之標準；倘該主觀上認知，
    因租賃物發生瑕疵致無法達成時，即可認對租賃契約所約定
    之使用、收益有所妨害，非必謂租賃物已達完全無法使用、
    收益之狀態，始可認定出租人有保持合於使用、收益狀態之
    義務（最高法院89年度台上字第422號判決意旨參照）。
  ⒉經查，本件租賃物為系爭廠房，若有妨害合於約定使用、收
    益狀態之瑕疵，本應由原告負責，此為出租人之義務，若被
    告自行修繕，依前揭規定，自得於租金中扣除之，縱被告未
    定期催告原告修繕，亦得依無因管理等相關規定，請求原告
    償還其所支出之費用後主張抵銷，是原告主張被告未合法催
    告原告修繕故不得主張抵扣云云，應不足採。又被告辯稱其
    已支出如附表所示之修繕費用，原告應分擔之修繕費用為79
    萬2,511元等語，並提出報價單、轉帳傳票、估價單、支票
    等件為證（見本院卷第50至58頁），茲就各項請求金額有無
    理由，論述如下：
　⑴編號1屋頂漏水修繕與編號3至5鐵皮修繕部分：
　　被告辯稱因系爭廠房漏水，而支出屋頂及鐵皮修繕費用等語
    ，業據提出系爭廠房修繕前現場漏水及鐵皮狀況照片、報價
    單、轉帳傳票、估價單、支票等件為證（見本院卷第95至10
    6頁、第51、53、54至56頁），堪認系爭廠房確有發生妨害
    合於約定使用之漏水瑕疵，而有修繕屋頂及鐵皮之必要，而
    被告此部分共支出69萬3,920元（計算式：6,000元＋6萬2,00
    0元＋32萬4,000元＋15萬6,000元＋14萬5,920元=69萬3,920元
    ），另依系爭租約第4條第4項約定：「廠房租賃期間內，如
    需修繕，修繕部分由甲（即原告）、乙（即世緯公司）雙方
    負責。」等語（見本院卷第6頁反面），是原告與世緯公司
    應各分擔修繕費用之半數，故原告應分擔此部分之數額為34
    萬6,960元（計算式：69萬3,920元1/2＝34萬6,960元）。
　⑵編號2部分：
　　被告辯稱於107年5月為原告於系爭廠房至產業道路間鋪設柏
    油路面，當時原告與世緯公司、鍾玉鏽協商，柏油支出費用
    分為4等分，由原告支付其中2等分，被告就此支出47萬5,91
    2元等語，固據提出工程請款單、轉帳傳票、支票、統一發
    票為證（見本院卷第123至124頁），縱認被告有此部分之支
    出，然鋪設柏油路面並未約定於系爭租約內，且被告就上開
    所辯，並未提出證據以實其說，難認鋪設柏油路面為系爭租
    約所約定使用之內容，是被告此部分所辯，尚屬無據。
　⑶編號1中華電信線費、抽風球、採光罩、碼頭橡膠墊、廠房外
    電錶箱配線、編號6消防維修、編號7廠房外電錶箱配線部分
    ：
　　被告辯稱支出中華電信線費、抽風球、採光罩、碼頭橡膠墊
    、廠房外電錶箱配線、消防維修、廠房外電錶箱配線等費用
    ，雖提出報價單、轉帳傳票、估價單、支票等件為證（見本
    院卷第50至52頁、第57至58頁），然被告就此部分，亦未舉
    證證明此為系爭租約所約定之內容，亦未舉證此部分有修繕
    之必要性，是被告此部分所辯，並不足採。
　⑷從而，被告得主張自租金扣抵或抵銷之費用，為編號1屋頂漏
    水修繕項目與編號3至5鐵皮修繕項目，共計34萬6,960元。
　㈢依上說明，原告請求被告給付積欠之租金46萬8,989元，扣除
    34萬6,960元之修繕費用後，得請求之金額為12萬2,029元（
    計算式：46萬8,989元－34萬6,960元＝12萬2,029元）。
五、末按給付有確定期限者，債務人自期限屆滿時起，負遲延責
    任；遲延之債務，以支付金錢為標的者，債權人得請求依法
    定利率計算之遲延利息。但約定利率較高者，仍從其約定利
    率；應付利息之債務，其利率未經約定，亦無法律可據者，
    週年利率為5％，民法第229條第1項、第233條第1項、第203
    條分別定有明文。查兩造依系爭租約約定被告應於每月15日
    給付租金，而系爭租約於107年12月31日終止，是被告至遲
    應於107年12月15日給付租金，故原告請求被告給付自107年
    12月16日起至清償日止，按週年利率5％計算之利息，尚無不
    合，應予准許。　　
六、綜上所述，原告依系爭租約，請求被告給付12萬2,029元，
    及自107年12月16日起至清償日止，按週年利率5％計算之利
    息，為有理由，應予准許；逾此範圍之請求，則為無理由，
    應予駁回。
七、本件原告勝訴部分，係依民事訴訟法第427條訴訟適用簡易
    程序所為被告敗訴之判決，爰依同法第389條第1項第3款之
    規定，依職權宣告假執行。另依同法第436條第2項準用同法
    第392條第2項規定，依被告之聲請宣告被告預供擔保得免為
    假執行。
八、本件事證已臻明確，兩造其餘陳述及所提證據，經核與判決
    之結果不生影響，爰不逐一論列，併此敘明。
九、訴訟費用之負擔：民事訴訟法第79條。
中　　華　　民　　國　　111 　年　　3 　　月　　4 　　日
                  桃園簡易庭  法  官  陳容蓉
以上為正本係照原本作成。
如不服本判決，應於送達後20日內，向本院提出上訴狀並表明上
訴理由，如於本判決宣示後送達前提起上訴者，應於判決送達後
20日內補提上訴理由書（須附繕本）。
如委任律師提起上訴者，應一併繳納上訴審裁判費。   
中　　華　　民　　國　　111 　年　　3 　　月　　4 　　日
                              書記官  王翰揚　　　　　　
編號 日期 應扣除之修繕費用 修繕內容  證物頁碼 1 106年10月 214,539元 （計算方式： 643,617元÷3＝ 214,539元） 中華電信線費 26,000元 第50頁    抽風球、採光罩 106,900元 第51頁    碼頭橡膠墊 56,800元 第51頁    屋頂漏水修繕 6,000元 第51頁    廠房外電錶箱配線 385,917元 第52頁    屋頂漏水修繕 62,000元 第53頁    小計 643,617元  2 107年5月 237,956元 (計算方式： 475,912元÷4×2＝ 237,956元) 柏油支出：475,912元（原告與世緯公司、鍾玉鏽協商柏油支出費用分為4等分，由原告支付其中2等分）  第123至124頁  3 107年7月 108,000元 (計算方式： 324,000元÷3＝ 108,000元) 鐵皮修繕 324,000元 第54頁 4 107年8月 52,000元 (計算方式： 156,000元÷3＝ 52,000元) 鐵皮修繕 156,000元 第55頁 5 107年9月 48,640元 (計算方式： 145,920元÷3＝ 48,640元) 鐵皮修繕 145,920元 第56頁 6 107年11月 89,500元 (計算方式： 268,500元÷3＝ 89,500元) 消防維修 268,500元 第57頁 7 107年12月 41,876元 (計算方式： 125,630元÷3＝ 41,876元) 廠房外電錶箱配線 125,630元 第58頁 總計 792,511元